【裁判字號】    97,交上易,341
【裁判日期】    970827
【裁判案由】    過失傷害
【裁判全文】
臺灣高等法院臺中分院刑事判決       97年度交上易字第341號
上  訴  人
即  被  告  乙○○
選任辯護人  王有民  律師
            洪主雯  律師
上列上訴人因過失重傷害案件，不服臺灣臺中地方法院96年度交
易字第265 號，中華民國96年11月30日第一審判決（起訴案號：
臺灣臺中地方法院檢察署95年度調偵字第402 號），提起上訴，
本院判決如下：
    主  文
上訴駁回。
    事  實
一、乙○○於民國（下同）94年4月18日（起訴書誤為95年4月18
    日）下午4時50分許，駕駛車號3V-2018號自用小客車，由南
    往北，行經臺中市○○路○道與五順街無號誌管制之交岔路
    口時，本應注意其所行駛之五權路便道為支線道，而汽車行
    駛至無號誌之交岔路口時，支線道車應暫停讓幹線道車先行
    ，並應注意車前狀況，隨時採取必要之安全措施，且依當時
    天候晴、為日間自然光線、路面乾燥無缺陷、無障礙物、視
    距良好等客觀情形，並無不能注意之特別情事，竟疏於注意
    而貿然前行。適有甲○○騎乘車號TBN-931 號輕型機車，沿
    臺中市○○街往崇德路方向行駛，行經上開無號誌交岔路口
    ，亦未減速慢行且未注意車前狀況，致甲○○前開機車前車
    頭撞擊乙○○所駕自用小客車左前方，甲○○當場人車倒地
    ，受有頭部外傷併顱內出血、延遲性顱內出血等傷害，經乙
    ○○報警處理後，其於有偵查權之機關或公務員發覺前留在
    現場，並向到場處理車禍之警員藍維德自首，陳明其為肇事
    者及肇事經過，並願接受裁判。惟甲○○因此車禍而受有前
    揭腦傷經醫治後，仍因腦部受創而留下腦傷症候群、合併癲
    癇及腦功能障礙之普通傷害，及嗅覺喪失、語能嚴重減損、
    失智、認知功能障礙等重傷害。
二、案經甲○○之妻丁○○訴請臺灣臺中地方法院檢察署檢察官
    偵查起訴。
    理  由
一、按被告以外之人（包括證人、鑑定人、告訴人、被害人及共
    同被告等）於審判外之陳述雖不符刑事訴訟法第159條之1至
    之4等四條之規定，而經當事人於審判程序同意作為證據，
    法院審酌該言詞陳述或書面陳述作成時之情況，認為適當者
    ，亦得為證據；當事人、代理人或辯護人於法院調查證據時
    ，知有刑事訴訟法第159條第1項不得為證據之情形，而未於
    言詞辯論終結前聲明異議者，視為有前項之同意，同法第
    159條之5定有明文。本件證人藍維德曾於偵查中為陳述，其
    性質雖屬傳聞證據，查無符合同法第159條之1至之4等前四
    條之情形，其等所為之偵查筆錄內容，業經本院審理時予以
    提示並告以要旨，且各經檢察官、辯護人及被告等人表示意
    見。當事人或辯護人已知上述筆錄乃傳聞證據，且均未於言
    詞辯論終結前對該等筆錄內容異議，依上開規定，是其於偵
    查中之證言已擬制同意其有證據能力，本院審酌上開筆錄作
    成時，無不當取供之情形，認為以之作為本案之證據亦屬適
    當，是其於偵查筆錄之證言自具有證據能力。
二、訊據上訴人即被告乙○○（下稱被告）固坦承與被害人甲○
    ○發生車禍之事實不諱，惟矢口否認有何過失犯行，辯稱：
    是被害人撞伊之左前車門，而非伊撞被害人，伊無過失，救
    人反被誣告；且被害人傷勢輕微，總智商尚有100，70以下
    才算輕度智能不足，未達重傷程度云云。經查：
  (一)上揭車禍發生之情形，有道路交通事故現場圖、道路交通事
    故調查報告表(一)(二)各1紙、車禍現場暨車輛損壞照片9張等在
    卷可稽。依被告車損照片可明顯看出，被告車輛之毀損位置
    在車頭左側葉子板，共凹陷2處，並非左前車門（95年度調
    偵字第402號卷第25頁上圖最明顯），證人藍維德（到場處
    理之警員）於原審證稱：「（小客車毀損的情形為何？）左
    前葉子板（車輪上方）。請見95年度他字第2971號偵查卷（
    第35頁）下方照片。（小客車的左前駕駛座車門是否有毀損
    ？）我不清楚，我沒有檢查，當事人當時也沒有講。．．．
    如果是撞擊點，我們會近拍，如果不是撞擊點，我們就不會
    近拍，於偵查卷中的照片很清楚，撞擊點是葉子板沒有錯，
    不是倒影。」等語（見原審卷一第90頁）。而證人廖進華（
    聯一汽車修理廠負責人）雖於原審證稱：被告曾於94年4月
    來修理車門云云，惟同時亦證稱：「（你在修理左前門時，
    有無檢查車子是否有其他地方毀損？）那麼久了，我忘記了
    ，我們修理的那麼多，也不曉得。（該次修理了幾天？）不
    曉得，忘記了。（有無告知你拍照為證？）沒有。（你是否
    有工作記錄單或是其他紀錄可以證明被告修車的時間？）沒
    有了，我們只有開估價單而已，而且時間那麼久了，我可能
    也沒有存檔了。（你原本有無存檔？）沒有。因為時間太久
    了，我沒有保留。（你提到幾個月前，被告請你出來作證時
    ，他有無提出車輛委修單原本給你看？）我忘記被告有無拿
    單子給我看。被告有提供1張影本給我。（你有無辦法確定
    上面所載94年4月27日就是入廠的日期？）我不記得那是估
    價還是入廠的日期，但是我印象中有幫他修理一次車門。（
    你有無辦法確定94年4月27日是你寫的？）那是我太太寫的
    ，不是我寫的，看起來是我太太的筆跡沒有錯。（你的修理
    廠，一天約有幾輛車去修理？）不一定，有時候多，有時候
    少，我沒有統計數量，94年時我每個月收入多久，我也不清
    楚，那時候生意就已經不太好了。我總共經營了20幾年了。
    （被告是否有去修車很多次？）他確實有來修了好幾次，他
    家人的車都在我這裡修理，他並不是只有BMW那部而已。（
    你印象中該輛BMW去你修車廠修理幾次？）有5次以上。」等
    語，則時日既久，被告修理之次數又多，證人廖進華業已記
    憶不清，復未保留工作紀錄原本，而汽車修理廠所在多矣，
    縱使被告確曾至證人廖進華處修理車門，亦不足以證明被告
    未至別處修理葉子板，應以照片顯現之事實及現場處理警員
    之證言為準，被告所辯顯非可採。
  (二)車禍現場雖未設置號誌或標線用以劃分幹、支線道 (臺中市
    政府交通局96年4月30日函），但依道路交通事故現場圖、
    車禍現場照片等均明確顯示，被告係行駛停車場之車道，屬
    於便道；被害人甲○○行駛之五順街，相對於車禍地點之便
    道而言，係屬幹道，證人藍維德亦於偵查中證述甚詳。依道
    路交通安全規則第102條第1項第2款規定，行至無號誌或號
    誌故障而無交通指揮人員指揮之交岔路口，支線道車應暫停
    讓幹線道車先行，被告違反此項規定，未暫停讓幹線道車先
    行，又未依道路交通安全規則第94條第3項之規定注意狀況
    ，以致與甲○○發生碰撞，顯有過失，本件經臺灣省汽車肇
    事覆議鑑定委員會覆議結果，亦持相同看法，有該會96年8
    月28日函1紙附卷可考，益證被告之行為有過失，被告所辯
    無過失云云，自無可採。
  (三)被害人甲○○因本件車禍受有頭部外傷併顱內出血、延遲性
    顱內出血等傷害，有中國醫藥大學附設醫院94年5月4日、5
    月10日診斷證明書影本可考（見發查字第3045號偵查卷第18
    、19頁），並因腦部受創留有腦傷症候群、合併癲癇及腦功
    能障礙，嗅覺喪失、語能嚴重減損、失智、認知功能障礙等
    後遺症，有中國醫藥大學附設醫院、行政院國軍退除役官兵
    輔導委員會桃園民眾醫院、亞東紀念醫院、維新醫院病歷資
    料等在卷可稽，並有相關診斷證明書可證，詳述如下：
  1.癲癇部分，有亞東紀念醫院94年9月6日診斷證明書影本（見
    發查字偵查卷第8頁）、惠生小兒科診所94年9月14日診斷證
    明書、澄清醫院95年9月12日診斷證明書、劉昭賢精神科診
    所94年9月15日診斷證明書、中國醫藥大學附設醫院95年10
    月6日診斷證明書、維新醫院95年10月16日診斷證明書（以
    上均為影本，見原審卷）可稽。另原審囑託草屯療養院鑑定
    時，該院經腦電波檢查，發現甲○○腦部「地區性皮質失衡
    、不正常腦波放電活動」，認甲○○腦部受創而罹患腦傷症
    候群、合併癲癇及腦功能障礙，至於是否有失智或其他精神
    疾病，則受限於資料不足及僅有一次精神鑑定而無法判定，
    建議由神經內外科及精神科採住院觀察及檢查等語，亦有該
    院96年11月11日檢送之精神鑑定報告書1件附於原審卷可稽
    。因證人許景琦（被害人長期住院之維新醫院院長）於原審
    證稱：癲癇若控制得好就不會發作，但是要終生服藥，是否
    重大不能下定論（見原審卷二第13頁），故癲癇部分屬於普
    通傷害。
  2.嗅覺喪失部分：證人許景琦醫師於原審證稱：「我看到（被
    害人甲○○）的時候是喪失嗅覺的，．．．家屬提到被害人
    連腐敗的食物都無法察覺，再者也有參考中國醫藥大學、亞
    東醫院的病歷發現他們已經做了神經學的檢查，認定嗅覺已
    經喪失，所以我只簡單用精油的方式對甲○○作檢查，我們
    當時有提出香味的香精、臭味的精油，就是專門辨識嗅覺的
    精油，交互提示給甲○○聞，叫他指出香或是臭，但是甲○
    ○無法指出，所以確認甲○○是嗅覺喪失。（據你判斷，甲
    ○○是什麼原因導致嗅覺喪失？）頭部外傷。（頭部外傷是
    否被害人家屬告訴你的？）被害人家屬有告訴我，還有提出
    中國醫藥大學神經外科的相關診斷書、病歷。（你對於甲○
    ○診治的結果，甲○○的嗅覺喪失，是否跟他外傷導致的情
    形相符合？）依照中國醫藥大學、亞東醫院的病歷再比對症
    狀發生的時間，是甲○○頭部外傷所造成的嗅覺喪失。（你
    提到症狀發生的時間，那是如何比對？）甲○○還沒有受傷
    前，可以做饅頭，有香的、腐敗的情況他都可以辨識，但是
    受傷後他就無法辨識，所以可以推斷應該是頭部外傷所導致
    嗅覺喪失。（一般情形，頭部外傷是否有可能導致嗅覺喪失
    ？）有可能。因為在鼻子內膜的嗅覺受器是完整的，但是把
    這些嗅覺傳導到大腦的路徑受損，或者患者辨別嗅覺的種類
    的大腦功能受損，都有可能出現嗅覺喪失的狀況。（你認為
    甲○○的嗅覺喪失，有無可能恢復？）我無法回答，也許2
    、30年都有可能。．．．中國醫藥大學附設醫院是在94年4
    月18日急診，所以（檢查）應該是94年4月19日作的，亞東
    醫院的比較詳細，是在94年8月29日作的，我就是參考上開
    兩醫院的神經學報告，在加上簡易的測驗，而認定甲○○嗅
    覺喪失。」等語，經原審核對中國醫藥大學附設醫院、亞東
    醫院之病歷影本，與證人許景琦所述相符，復有維新醫院95
    年7月6日、96年1月25日診斷證明書影本（附原審卷）可參
    ，足認被害人甲○○因本件車禍頭部外傷而導致嗅能毀敗。
  3.語能嚴重減損部分：證人呂曉菁（維新醫院副護理長）於原
    審證稱：「該病患最大的問題是在思考方面，他思考相當遲
    鈍，問他問題，要想5分鐘以上才有辦法回答，講完一個句
    子也要3到5分鐘。（該病患可否針對你的問題回答？）可以
    ，但是我必須還要作再一次的引導，他才可以回答，但是不
    是很完整的句子。」等語（見原審卷二第5頁），該院95年4
    月9日之護理紀錄雖記載：「與交談及互動可適當回應」，
    惟並未記載被害人甲○○回應之速度，核與其當庭之證言並
    無矛盾，故證人呂曉菁於審判中之證言，應屬可採。證人許
    景琦醫師於原審證稱：「（檢察官問：你在95年4月18日、
    95年7月6日診斷證明書上有寫到被害人語言表達功能喪失、
    無法對答等，你是在醫囑上寫的，是否指被害人語能方面達
    到嚴重的減損或毀敗？）是的，有時候問話他不知道在問什
    麼，如果他有聽懂的話還需要等3到5分鐘才能回答。所以被
    害人的語能已經達到嚴重減損。」等語（見原審卷二第15頁
    ），參考中國醫藥大學附設醫院94年5月30日診斷證明書之
    醫囑欄亦載明：「言語功能已經喪失，無法對答切題」（見
    發查字第3045號偵查卷第11頁）。
  4.失智部分：「失智」及「智能不足」係不同的概念，訊據證
    人許景琦醫師於原審證稱：「醫學上的失智是指本來他有一
    定的智慧，但是受到疾病或是傷害之後，造成智力減退，這
    時候就是有失智的症狀，失智症與失智的症狀不同，如果疾
    病是以失智為主時，就是失智症，但是如果失智的症狀只是
    他全部症狀的一部分，就有其他的精神科的診斷病名。至於
    甲○○的狀況，是頭部外傷後造成器質性的精神病（因為明
    顯的疾病或外傷所造成的精神疾病），他的精神疾病主要是
    有三部分，一個是思考方面、一個是情緒方面、一個是行為
    方面，思考方面，就是智力明顯減退，情緒方面，受到輕微
    的刺激、壓力時，就會有呆僵或激躁、退化、幼稚甚至暴力
    的情況，行為方面，受到頭部外傷後，他的行為就無法跟以
    前一樣，可以正確的依照他自己的意志行動。診斷書上甲○
    ○的失智症應該是，以失智的症狀為主的症狀，診斷書的重
    點是頭部外傷，失智症是他精神症狀的一部分。（是否要低
    於一定的智商才叫做失智？）不是，那是跟病患尚未受傷前
    的比較，有比較低就是失智。（被告太太去竊錄的護理長的
    談話，護理長提到甲○○可以唱歌、作包子，打麻將等等是
    否就不構成失智？）還是會構成，因為也有可能是亂唱，我
    自己沒有聽過甲○○唱歌，作包子、打麻將等等我也沒有看
    過，這些活動都是精神醫療裡面的職能治療的活動，醫院會
    鼓勵病人參加，他們縱使做的再不好，我們都會鼓勵，這是
    復健的一環。（甲○○的失智程度，有無辦法治好？）依照
    我的經驗，應該終其一生無法回到原來的程度。（你認為是
    否屬於重大不治與難治？）是重大，應該是不治。」等語（
    見原審卷二第12、13頁），參考被害人甲○○高職畢業，功
    課普通，受傷前可順利經營包子店，應具有相當程度之智力
    ，然而頭部受傷後記憶力缺損、時常答非所問，反應變慢、
    以前會唱很多歌，現在連歌詞都記不起來（見維新醫院住院
    病歷第1頁、95年2月8日護理紀錄、同日心理治療接案紀錄
    單），足見被害人甲○○之智力確實受損，且除維新醫院許
    景琦醫師認係失智外，中國醫藥大學附設醫院亦認被害人甲
    ○○因腦傷導致失智症，有該院94年5月30日、94年5月16日
    、95年1月20日、95年9月11日診斷證明書在卷可憑（見發查
    字第3045號偵查卷第11、15頁；他字第2971號偵查卷第23頁
    ，及原審卷），益見許景琦醫師之意見可採。被告辯稱：被
    害人智力尚有100，故非失智云云，自無可採。
  5.認知功能障礙部分：證人許景琦醫師於原審證稱：「認知功
    能主要有五點，判斷能力、定向能力、記憶能力、抽象思考
    能力、計算能力。甲○○在受傷之後，這五項能力都有受損
    ，但是這五項能力的受傷程度有不同。（這一點是否重大？
    ）是的。（是否不治或難治？）至少達到難治的程度。」等
    語（見原審卷二第13、14頁），另參考亞東醫院94年9月6日
    診斷證明書、中國醫藥大學附設醫院94年5月23日診斷證明
    書、劉昭賢精神科診所94年9月15日診斷證明書、均記載被
    害人甲○○「器質性精神病態」，或「其他器質性病態」、
    「器質性腦症候群」（見發查字第3045號偵查卷第8、12頁
    ，及原審卷），另中國醫藥大學附設醫院95年1月20日診斷
    證明書記載「無法有正常認知功能」，堪認許景琦醫師之證
    言為可採。
  (四)依刑法第10條第4項第3款及第2項規定，嗅能毀敗、語能之
    嚴重減損、其他於身體或健康，有重大不治或難治之傷害者
    ，均屬重傷害。被害人因車禍頭部受傷導致之上述後遺症，
    除癲癇得服藥控制，非屬重傷以外，其餘均為重傷，被告辯
    稱被害人傷勢輕微屬普通傷害云云，並無可採。而被害人上
    開重傷害係因本件車禍受傷導致之後遺症，與被告之過失行
    為間具有相當因果關係。事證明確，被告犯行洵堪認定。至
    於被告聲請本院就被害人甲○○是否罹患精神疾病、失智症
    或任何感官上之障礙、其罹病之原因是否因車禍腦部受傷等
    再送鑑定云云，惟被害人甲○○因本件車禍致嗅覺喪失、語
    能嚴重減損、失智、認知功能障礙等，亦有中國醫藥大學附
    設醫院、行政院國軍退除役官兵輔導委員會桃園民眾醫院、
    亞東紀念醫院、維新醫院病歷資料及相關診斷證明書在卷可
    證，並經上開證人等證述詳，自已達於重傷害之程度，所請
    再送鑑定核無必要。
三、按被告行為後，刑法及刑法施行法業於94年2月2日經總統修
    正公布，並於95年7月1日施行（下稱新刑法，修正前刑法下
    稱舊刑法），參酌最高法院95年5月23日刑事庭第8次會議決
    議，新刑法第2條第1項之規定，係規範行為後法律變更所生
    新舊法律比較適用之準據法，於新刑法施行後，應適用新刑
    法第2條第1項之規定，為「從舊從輕」之比較。另於比較時
    應就罪刑有關之共犯、未遂犯、想像競合犯、牽連犯、連續
    犯、結合犯，以及累犯加重、自首減輕暨其他法定加減原因
    （如身分加減）與加減比例等一切情形，本於統一性及整體
    性原則，綜其全部罪刑之結果而為比較。本案涉及法律變更
    之部分經附表所示比較新舊刑法之規定，以舊刑法有利於被
    告，依新刑法第2條第1項前段規定，自應適用最有利於被告
    之舊刑法。又刑法關於易科罰金之折算標準，修正公布並施
    行，易科罰金不在前述綜合比較之範圍，此部分於新法施行
    後，應依新法第2條第1項規定，適用最有利於行為人之法律
    （最高法院95年度第8次刑事庭會議決議參照）。
四、核被告所為，係犯刑法第284條第1項後段之過失傷害人致重
    傷罪。被告肇事後，於有偵查犯罪職權之機關或個人發覺其
    犯罪前，留在現場，並向到場處理車禍之警員自首，陳明其
    為肇事者及肇事經過，並願接受裁判一節，有臺中市○○○
    道路交通事故肇事人自首情形紀錄表1紙在卷可稽（見他字
    第2971號偵查卷第34頁），並經證人藍維德於檢察官偵訊時
    證述無訛，爰依修正前刑法第62條之規定，減輕其刑。原審
    依據上述理由，適用刑法第2條第1項前段、第284條第1項後
    段、第62（修正前）條前段、第41條第1項前段（修正前）
    ，罰金罰鍰提高標準條例第1條前段、第2條（修正前），並
    審酌被告之過失為肇事主因、所生之危害重大、被告肇事後
    將主動被害人送醫，但車禍迄今已逾2年，僅賠償被害人新
    臺幣（下同）10萬元，未與被害人達成民事和解賠償（被害
    人之妻丁○○另已向被告投保之明臺產物保險股份有限公司
    請求保險，因被害人甲○○業經認定為全殘，獲得160萬元
    之保險給付），被害人對於本件車禍亦同有過失等一切情狀
    ，判處被告有期徒刑10月之刑。又以被告犯罪時間係在96年
    4月24日以前，依中華民國96年罪犯減刑條例第2條第1項第3
    款、第7條、第9條之規定，減輕其宣告刑2分之1，減為有期
    徒刑5月，並予諭知易科罰金之折算標準。核其認事用法俱
    無不當，量刑亦稱允洽，被告猶執陳詞否認犯罪而提起上訴
    ，非有理由，應駁回其上訴。
據上論斷，應依刑事訴訟法第368條，判決如主文。
本案經檢察官丙○○到庭執行職務。
中    華    民    國    97    年    8     月    27    日
            刑事第七庭   審判長 法  官 林  榮  龍
                                法  官 鄭  永  玉
                                法  官 江  錫  麟
上列正本證明與原本無異。
不得上訴。
                               書記官 劉  建  智
中    華    民    國    97    年    8     月    27    日
附表：
┌─────┬────────┬────────┬────────┐
│比較法條  │舊刑法於本案適用│新刑法於本案適用│依從舊從輕原則比│
│          │之法律效果      │之法律效果      │較結果          │
├─────┼────────┼────────┼────────┤
│刑法第33條│罰金：1元以上   │罰金：新臺幣1千 │刑法第284條第1項│
│第5款     │                │元以上，以百元計│前段之法定罰金刑│
│          │                │算之            │部分，經比較新、│
│          │                │                │舊法結果，應適用│
│          │                │                │舊刑法較被利於被│
│          │                │                │告。            │
├─────┼────────┼────────┼────────┤
│刑法第41條│依修正前罰金罰鍰│依惟95年7月1日施│比較修正前後之易│
│第1項前段 │提高標準條例第2 │行之刑法第41 條 │科罰金折算標準，│
│          │條前（現已刪除）│第1項前之規定： │以95年7月1日修正│
│          │規定，就其原定數│「犯最重本刑為5 │公施行前之規定，│
│          │額提高為100倍算 │年以下有期徒刑之│較有利於被告。  │
│          │一日，則本件受刑│罪，而受6個月以 │                │
│          │人行為時之易科罰│下有期徒或拘役之│                │
│          │金折算標準，應以│宣告者，得以新臺│                │
│          │銀元300元折算1日│幣1000元、2000  │                │
│          │，經折算為新臺幣│元或3000元折算1 │                │
│          │後，應以新臺幣  │日，易科罰。    │                │
│          │900元折算為1日。│」              │                │
├─────┼────────┼────────┼────────┤
│刑法第62條│對於未發覺之罪自│對於未發覺之罪自│適用舊刑法較有利│
│          │首而受裁判者，得│首而受裁判者，減│於被告。        │
│          │減輕其刑。但有特│輕其刑。但有特別│                │
│          │別規定者，依其規│規定者，依其規定│                │
│          │定。            │。              │                │
├─────┴────────┴────────┴────────┤
│刑法第284條第1項後段過失致重傷罪，法定刑為1年以下有期徒刑、拘役 │
│或5百元以下罰金。罰金部分因罰金罰鍰提高標準條例第1項前段規定，提│
│高為10倍，為得併科銀元5千元以下罰金。而依修正後刑法施行法第1條之│
│1規定：「（第1項）中華民國94年1月7日刑法修正施行後，刑法分則編所│
│定罰金之貨幣單位為新臺幣。（第2項）94年1月7日刑法修正時，刑法分 │
│則編未修正之條文定有罰金者，自94年1月7日刑法修正施行後，就其所定│
│數額提高為30倍。但72年6月26日至94年1月7日新增或修正之條文，就其 │
│所定數額提高為3倍」，及刑法第33條第5款修正為：                  │
│「主刑之種類如下：五、罰金：新臺幣1千元以上，以百元計算之」等規 │
│定觀之，依修正後之法律，刑法第284條第1項後段過失致重傷罪所得科處│
│之罰金刑最高額為新臺幣1萬5千元、最低額為新臺幣1千元，然依被告行 │
│為時即修正前刑法第33條第5款規定之罰金最低額銀元1元，並提高10倍計│
│算，前開罰金刑，最高額為銀元1萬5千元，最低額為銀元10元，若乘以3 │
│倍而換算為新臺幣，最高額雖與新法同為新臺幣1萬5千元，然最低額僅為│
│新臺幣30元。比較上述修正前、後之刑罰法律，自以被告行為時即修正前│
│關於科處罰金刑之規定較有利於被告。                              │
├────────────────────────────────┤
│綜合比較結果：以適用舊刑法較有利於被告，故本案應一體適用舊刑法。│
└────────────────────────────────┘
附錄本案論罪科刑法條：
刑法第284條：
  因過失傷害人者，處6月以下有期徒刑、拘役或5百元以下罰金
  ，致重傷者，處1年以下有期徒刑、拘役或5百元以下罰金。
  從事業務之人，因業務上之過失傷害人者，處1年以下有期徒
  刑、拘役或1千元以下罰金，致重傷者，處3年以下有期徒刑、
  拘役或2千元以下罰金。


司法院資訊處製作；財團法人民間司法改革基金會備份。
